【裁判字號】    92,交抗,532
【裁判日期】    920619
【裁判案由】    違反道路交通管理處罰條例
【裁判全文】
臺灣高等法院交通事件裁定                        九十二年度交抗字第五三二號
    抗  告  人
    即受處分人  甲○○
                          （
右抗告人因違反道路交通管理處罰條例案件，不服臺灣臺北地方法院，中華民國九十
二年四月三十日所為裁定（九十二年度交聲字第五一八號），提起抗告，本院裁定如
左：
    主  文
抗告駁回。
    理  由
一、抗告意旨略以：抗告人即受處分人甲○○並無在燈光號誌已轉換為紅燈後仍逕自
    違規迴轉之行為，事實上在燈光號誌尚未轉換為紅燈前，抗告人即已迴轉完畢；
    依道路交通管理處罰條例第九條第一項規定：「行為人接獲違反道路交通管理事
    件之通知單後，不服舉發事實者，應於十五日內向處罰機關陳述意見。」；惟抗
    告人迄未接獲任何有關本件違反道路交通管理事件之通知單，自不可能於十五日
    內向處罰機關陳述意見；又行政程序法第一百零二條亦明定應給予人民陳述意見
    之機會，本件處分並未給予抗告人陳述意見之機會，顯然違背前開規定；又違規
    迴轉行為，應適用道路交通管理處罰條例第四十九條規定，而不應視為闖紅燈，
    交通部八十二年四月二十二日交路（82）字第００九八一一號函釋認「車輛面對
    紅燈時仍逕予穿越路口至銜接路段，含左轉、直行、迴轉及右轉（依箭頭綠燈允
    許行駛者除外），即視為闖紅燈之行為。」係屬不當；原處分逕行裁決罰鍰之最
    高上限之額度，與大法官會議解釋第四百二十三號之意旨有違，為此提起抗告等
    語。
二、按汽車駕駛人，行經有燈光號誌管制之交岔路口闖紅燈者，處新臺幣（下同）一
    千八百元以上五千四百元以下罰鍰，道路交通管理處罰條例第五十三條定有明文
    ，而汽車駕駛人駕駛汽車違反道路交通管理處罰條例第五十三條規定者，除應依
    該條所規定之罰鍰處罰外，並予記違規點數三點，道路交通管理處罰條例第六十
    三條第一項第三款亦定有明文。又員警如在道路上當場舉發行為人有違反道路交
    通管理處罰條例之行為，而被查獲之行為人為受處分人時，員警應在舉發通知單
    上之駕駛人姓名欄註明其姓名後，交付該行為人簽名或蓋章收受之；拒絕簽章者
    ，並記明其事由，視為已收受，違反道路交通管理事件統一裁罰基準及處理細則
    第十一條第一項第一款定有明文。
三、本件抗告人甲○○駕駛車號五Ｄ─三二八一號自小客車，於民國九十一年十二月
    一日十時二十分許，沿台北市○○路西向東行駛至延壽街三三０巷口時，在該前
    行路口燈光號誌已轉換為紅燈後，仍逕自違規迴轉（由西迴向東），經臺北市政
    府警察局松山分局東社派出所員警當場攔停，並以其有違反道路交通管理處罰條
    例第五十三條「駕車行經有燈光號誌管制之交岔路口闖紅燈」之行為掣單舉發，
    其違規事實甚明，並因其拒絕簽收舉發違反道路交通管理事件通知單，經員警在
    舉發通知單上載明抗告人拒絕簽收之事由後，依前揭違反道路交通管理事件統一
    裁罰基準及處理細則第十一條第一項第一款規定，視為抗告人已經收受該通知單
    ，乃依右揭道路交通管理處罰條例第五十三條、第六十三條第一項第三款及違反
    道路交通管理事件統一裁罰基準及處理細則之裁罰基準表等規定，以逾越應到案
    日（九十一年十二月十六日）期限三十日以上，裁處抗告人五千四百元之罰鍰，
    並記違規點數三點。
四、經查：
(一)按交通警員製單舉發違反道路交通管理處罰條例所列之違規事實，本質上為行政
    處分，係公務員基於職務上權力，依法就特定之具體事件所為具公法上效果之單
    方行政行為，基於公務員為公法上行為具有公信力之原則，該行政處分當可被推
    定為真正，其據以依法處分之事實認定亦為正確無誤，本此公信原則，乃立法者
    賦予行政機關制定違反道路交通事件統一裁罰基準及處理細則，使執勤警員得當
    機處分（如該細則第二十三條）以維護交通秩序、安全之行政目的，反之，若謂
    公務員一切行政行為均需預留證據以證其實，則國家行政勢必窒礙難行，據此，
    刑事訴訟法就犯罪證據有關之規定中，與屬行政秩序罰之交通違規裁罰本旨不合
    之部分，自不在準用之列。是若無證據足資證明執勤員警之舉發有誤或有捏造事
    實違法取締之情事，則執勤警員本其維護交通秩序、安全職責所為之舉發，自應
    受到合法、正確之推定。查本件執勤員警依法執行職務之舉發行為並無不當，且
    查無任何證據足資證明警察有捏造事實違法取締之情事，是抗告人空言否認違規
    ，不足採取。
(二)抗告人拒絕簽收員警開立之舉發違反道路交通管理事件通知單之事實，業經員警
    在舉發通知單上載明其拒簽收，此有臺北市政府警察局北市警交大字第ＡＢＹ七
    九一二五二號舉發違反道路交通管理事件通知單影本一紙附卷可稽，則依違反道
    路交通管理事件統一裁罰基準及處理細則第十一條第一項第一款規定，視為已經
    收受該通知單，從而，抗告人辯稱因未收到該通知單，無從向處罰機關陳述意見
    ，並不足採。又依行政程序法第一百零四條第二項規定，行政機關給予相對人陳
    述意見之機會時，得以言詞通知相對人，並作成紀錄，向相對人朗讀或使閱覽後
    簽名或蓋章，其拒絕簽名或蓋章者，應記明其事由。本件抗告人拒絕收受書面通
    知單，經員警在舉發通知單上載明後，即屬給予違規事由陳述意見之通知，因抗
    告人不於應到案日期前提出申訴，自視為放棄陳述機會，抗告人所陳並無理由。
(三)按交通部八十二年四月二十三日交路（82）字第００九八一一號函釋第二項第一
    點：「車輛面對紅燈時仍逕予穿越路口至銜接路段，含左轉、直行、迴轉及右轉
    （依箭頭綠燈允許行駛者除外），即視為闖紅燈之行為。」函釋意旨，法院雖不
    受其拘束，仍得依據法律表示適當之見解，惟本院認交通部依其職權所為前開法
    令解釋，並無任何違法不當之處。
(四)綜上所述，本件事證明確，抗告人確有於前揭時、地駕駛汽車闖紅燈右轉之違規
    行為，自應依道路交通管理處罰條例第五十三條、第六十三條第一項第三款及違
    反道路交通管理事件統一裁罰基準及處理細則第十一條第一項第一款等規定加以
    裁處。原裁定依法裁處，經核尚無違誤。抗告人仍執前詞，否認有紅燈右轉，並
    以原處分機關之裁處額度有違反大法官釋字第四二三號解釋云云，以指摘原裁定
    不當，惟其所辯均不足採，已如前述，且依其違規之情節，原處分機關之處分裁
    罰額度亦難認有違誤，其抗告既無理由，應予駁回。
五、據上論結，應依道路交通案件處理辦法第二十六條、道路交通管理處罰條例第八
    十九條、刑事訴訟法第四百十二條，裁定如主文。
中      華      民      國    九十二    年      六      月    十九      日
                              臺灣高等法院交通法庭
                                  審判長法  官  溫  耀  源
                                        法  官  吳      燦
                                        法  官  何  菁  莪
右正本證明與原本無異。
不得再抗告。
                                        書記官  陳  菊  珍
中      華      民      國    九十二    年      六      月    二十三    日


司法院資訊處製作；財團法人民間司法改革基金會備份。
